臺灣高等法院交通事件裁定　　　　　　 94年度交抗字第360號
抗　告　人
即　異議人
即受處分人　甲○○
上列抗告人因違反道路交通管理4處罰條例案件，不服臺灣臺北
地方法院，中華民國94年5月1日所為裁定（93年度交聲字第899
號），提起抗告，本院裁定如下：
    主  文
抗告駁回。
    理  由
一、按汽車行駛高速公路，應依速限標誌指示，高速公路交通管
    制規則第五條第一項前段定有明文。又汽車行駛於高速公路
    ，而不遵管制之規定者，處汽車駕駛人新臺幣（下同）三千
    元以上六千元以下罰鍰；二輛以上之汽車共同違反第一項規
    定，或在道路上競駛、競技者，處汽車駕駛人三萬元以上九
    萬元以下罰鍰，並當場禁止其駕駛及吊銷其駕駛執照，道路
    交通管理處罰條例第三十三條第一項、第四十三條第三項亦
    已明訂。
二、原裁定以：
    (一)某台車型、外型、車號、顏色均與抗告人即異議人即受處
      分人所有車牌號碼為８Ｂ─５２３２號之自小客車相同之
      自小客車，於國道一號高速公路南向一三八公里處，與另
      一車號３Ｊ—５７８８號自小客車，於同一地點，各於九
      十三年五月十九日下午一時五十五分零五秒、零二秒，分
      別以時速一百八十三公里、一百九十四公里之速度高速行
      駛經過違規地點，依據二部車輛之違規時間、地點及車速
      均相差無幾，顯見該二部車輛有共同在道路上競駛，並有
      超速行駛之違規事實等情，為抗告人所不爭執，並有內政
      部警政署國道公路警察局第二警察隊執行測照人員以科學
      儀器雷達測速照相機採證所得照片二張在卷可稽，則前揭
      違規事實應屬實在。
    (二)抗告人雖辯稱：前揭違規車輛之外型、車型、顏色、車號
      雖均與其所有之系爭車輛相符，但該車之進氣口並未烤漆
      ，並非伊所有之系爭車輛，亦恐係拷貝自其車輛之ＡＢ車
      云云。然抗告人於九十三年七月十二日向原處分機關臺北
      市交通裁決所申訴時，即已表明：其所有之系爭車輛於上
      開時、地遭警舉發超速，但舉發通知單內所載尚有與他人
      競駛部分與事實不符，從採證照片內僅能證明其所有之系
      爭車輛與另一車輛均為單獨之超速事件，不能證明有競駛
      ，且其車輛係二千C.C國產房車，如何與二千六百C.C進口
      賓士之另一車輛競駛，不僅不自量力，且與常理不符等語
      。又於九十三年八月三十日之聲明異議狀內，亦表示：該
      違規之車號８Ｂ─５２３２號車輛確實為本人所屬之自小
      客車等語。則抗告人於原審法院調查時改稱該車號８Ｂ─
      ５２３２號違規車輛並非其所有之車輛，可能係遭他人拷
      貝之ＡＢ車云云，除已前後矛盾外，且抗告人於九十三年
      六、七月間接獲本件交通違規事件之舉發通知單時，即已
      隨單收去該車號８Ｂ─５２３２號違規車輛之現場採證照
      片，實無遲至原審法院調查時始發覺該車號８Ｂ─５２３
      ２號違規車車輛與其所有之車輛並不相同之理，且抗告人
      並未提出任何證據證明其所有之系爭車輛於本件違規事件
      前即已將進氣口烤漆，且亦未提出系爭車輛已遭人拷貝為
      ＡＢ車之事實，復自承系爭車輛除本件違規事件外，並無
      其他交通違規事件，顯與一般ＡＢ車通常係遭人用以犯罪
      或違規之用之情形不合，是抗告人前揭所辯，應屬杜撰之
      詞，而本件違規車輛應與抗告人所有之系爭車輛為同一車
      輛，抗告人所有之系爭車輛確有在高速公路上超速及二輛
      以上汽車共同在道路上競駛之違規行為一節，堪以認定。
    (三)又抗告人雖辯稱：其於事發當時正擔任行政院長官邸九十
      三年五月十九日中午十二時至下午四時之副哨勤務，並未
      駕駛系爭車輛至案發現場，且亦未借車予他人，亦不知係
      何人將其車輛駛離，故無法提供違規之汽車駕駛人資料云
      云，並提出內政部警政署保安警察第六總隊第二大隊第四
      中隊紹安駐地九十三年五月十九日勤務分配表、行政院長
      官邸副哨自九十三年五月二日至同年七月六日之員警出入
      登記簿各一份為證。而依抗告人所提出之前開勤務分配表
      及員警出入登記簿等資料，雖可認定抗告人於本件案發當
      時係於行政院長官邸擔任副哨勤務無誤，但若抗告人所陳
      其並不知案發當時係何人使用系爭車輛等情係屬實在，則
      抗告人於九十三年七月十二日向原處分機關申訴時，何以
      不在交通違規案件陳述書中照實表明陳述理由係車輛失竊
      或另有其他特殊原因，卻於陳述理由中勾選道路交通管理
      處罰條例第四十三條第三項二車輛共同於道路上競駛部分
      之違規事實舉發有誤，並載明系爭車輛僅有於案發地點超
      速行駛之交通違規行為等情？是抗告人所為，實與常情有
      違。且抗告人於原審法院調查時雖辯稱：其車鑰匙有二支
      ，一支交由女友保管，一支則放置於其隊部宿舍之內務櫃
      內，因宿舍之內務櫃無法上鎖，恐係遭人拿取使用，並為
      本件交通違規行為云云。然依抗告人所稱，系爭車輛平日
      係放置於南海路五十四巷植物園附近，或放置在立法院長
      官邸附近，其因為勤務之關係，只有休假及放假時才會使
      用，而系爭車輛係停放於路旁，並沒有固定之車位，僅曾
      借予朋友等情，則抗告人之車輛既無固定之停車位置，又
      其所放置鑰匙之處係一般人無法進出之保安警察宿舍，縱
      有同事自抗告人之內務櫃中取得鑰匙，若非抗告人告知系
      爭車輛之停車處所，該持有鑰匙之人又如何得以使用系爭
      車輛，且系爭車輛若未經抗告人同意，即遭他人駕駛使用
      ，則系爭車輛既係隨便停放於路旁，該人於使用完畢後，
      豈有恰好放置於同一處所，而有未遭抗告人發現之可能，
      是抗告人前揭所辯，亦與常情不符，不足採信。則抗告人
      應知悉系爭車輛於案發當時是何人所使用，其所辯不知何
      人將車駛離云云，應係卸責之詞，而無足採。
    (四)抗告人未於應到案日期前告知原處分機關實際之違規駕駛
      人，經原處分機關依道路交通管理處罰條例第八十五條第
      三項「本條例關於車輛駕駛人之處罰，如應歸責於車輛所
      有人者，處罰車輛所有人。」之規定，依道路交通管理處
      罰條例第三十三條第一項，處抗告人即汽車所有人罰鍰三
      千元，並依同條例第四十三條第三項，處抗告人罰鍰三萬
      元，並吊銷其駕駛執照，於法即無不合。至同條例第六十
      三條第一項第一款、第三款，雖就汽車駕駛人有違反同條
      例第三十三條、第四十三條情形者，除依原條款處罰鍰外
      ，並予記違規點數一點及三點之規定，然依同條第二項既
      已定明：「依前項各條款，已受吊扣或吊銷駕駛執照處分
      者，不予記點。」原處分機關仍依同條例第六十三條第一
      項第一款、第三款之規定，記抗告人違規點數四點，即與
      法有違，乃將原處分撤銷，另諭知「甲○○車輛所有人因
      車輛駕駛人駕駛汽車行駛於高速公路，而不遵守管制之規
      定，應歸責於車輛所有人，處罰鍰新臺幣參仟元；又因二
      輛以上之汽車在道路上競駛，應歸責於車輛所有人，處罰
      鍰新臺幣參萬元，並吊銷其駕駛執照」。
三、本件抗告意旨略以：依道路交通管理處罰條例第三十三條第
    一項、第四十三條第三項之規定，均係處罰汽車駕駛人。經
    抗告人查證後始知本件汽車駕駛人為王植婷，身分證統一編
    號：Ｚ000000000，住台北市○○區○○街2-104號，請歸責
    處罰汽車駕駛人云云。
四、本院查：按逕行舉發違反道路交通管理事件，經汽車所有人
    依通知單之應到案日期前到案，並告知違規駕駛人姓名、身
    分證統一編號及住址者，處罰機關應即另行通知違規駕駛人
    到案依法處理；逾應到案日期，處罰機關應依道路交通管理
    處罰條例第八十五條第三項規定處罰該汽車所有人，違反道
    路交通管理事件統一裁罰標準及處理細則第二十四條定有明
    文，易言之，如汽車駕駛人，為警當場攔停者，處罰機關固
    應對汽車之駕駛人為處罰，惟若舉發機關並非當場對該部汽
    車攔停，而係以科學儀器取得違規證據資料（如照相機或測
    速器）逕行舉發者，舉發機關只能對汽車所有人為掣單舉發
    ，而如經舉發之汽車所有人在舉發通知單上所載之應到案日
    期前到案，並告知處罰機關違規駕駛人姓名、身分證統一編
    號及住址者，處罰機關應即處罰該違規駕駛人，而如汽車所
    有人未於應到案日期前到案或雖於應到案日期前到案，而未
    告知處罰機關實際之違規駕駛人者，處罰機關仍應依道路交
    通管理處罰條例第八十五條第三項「本條例關於車輛駕駛人
    之處罰，如應歸責於車輛所有人者，處罰車輛所有人。」之
    規定，對車輛所有人加以處罰。查本件舉發通知單所載應到
    案日期為九十三年七月十七日前，然遍觀全卷資料，抗告人
    並未於此期限前向處罰機關告知違規駕駛人姓名、身分證統
    一編號及住址，使處罰機關能改處罰該違規駕駛人，自可歸
    責於抗告人，處罰機關乃依上開規定，對車輛所有人之抗告
    人處罰，於法並無違誤，抗告人於本院始呈報違規駕駛人，
    並執以抗告，為無理由，應予駁回。
五、據上論結，應依道路交通案件處理辦法第二十六條，刑事訴
    訟法第四百十三條前段，裁定如主文。
中　　華　　民　　國　　94　　年　　5 　　月　　31　　日
                  刑事第五庭  審判長法　官  房 阿 生
　　　　　　　　　　　　　　　    　法  官  蔡 光 治
　　　　　　　　　　　　　　　　    法  官  雷 元 結
以上正本證明與原本無異。
不得再抗告。
                                    書記官  李 家 敏
中　　華　　民　　國　　94　　年　　6 　　月　　3 　　日
